臺灣桃園地方法院刑事判決
110年度審易字第1240號
公  訴  人  臺灣桃園地方檢察署檢察官
被      告  李宥芯（原名李虹蓉）



上列被告因侵占案件，經檢察官提起公訴（109年度偵字第5598
號），被告於本院準備程序中，就被訴事實為有罪之陳述，經本
院告知簡式審判程序意旨，並聽取當事人之意見後，本院合議庭
裁定改由受命法官獨任依簡式審判程序審理，判決如下：
    主  文
李宥芯犯業務侵占罪，處有期徒刑陸月，如易科罰金，以新臺幣
壹仟元折算壹日。
未扣案之犯罪所得新臺幣叁拾伍萬伍仟元沒收。
    事實及理由
一、犯罪事實：
    李宥芯任職於燊安國際公寓大廈管理維護股份有限公司（下
    稱燊安公司），自民國107年9月16日起至108年7月23日止，
    經燊安公司派駐至址設桃園市○○區○○○街00號之「國際海華
    星鑽社區」（下稱海華社區），擔任秘書長暨財務秘書一職
    ，負責代為收取海華社區住戶繳納之裝潢保證金、清潔費，
    並繳回海華社區，為從事業務之人，竟意圖為自己不法之所
    有，基於業務侵占之犯意，利用其收取海華社區住戶繳納之
    裝潢保證金、清潔費之機會，自如附表「收款日期」欄所示
    之時間，接續向海華社區住戶收取裝潢保證金、清潔費共計
    新臺幣（下同）55萬5,000元後，未繳回海華社區，而以此
    方式侵占入己。嗣海華社區召開區分所有權人大會之際，社
    區財務委員發現帳目短少，經燊安公司派員清點款項，始查
    悉上情。
二、證據名稱：
  ㈠被告李宥芯分別於檢察官訊問、本院準備程序及審理中之自
    白。
  ㈡告訴人之代表人傅懷恩、證人鄭秀芬、告訴代理人廖永隆於
    檢察官訊問及本院準備程序時之證述。
  ㈢燊安國際公寓大廈管理維護有限公司燊安國際保全股份有限
    公司員工履歷表、協議書、海華社區住戶裝潢保證金及清潔
    費收據22紙、臺灣桃園地方檢察署公務電話紀錄。
三、新舊法比較：
　　查被告行為後，刑法第336條第2項業務侵占罪之規定，於10
    8年12月25日經總統以華總一義字第10800140641號令修正公
    布，並於同年月27日施行。修正前刑法第336條第2項條文為
    ：「對於業務上所持有之物，犯前條第一項之罪者，處六月
    以上、五年以下有期徒刑，得併科三千元以下罰金（依刑法
    施行法第1條之1第1項、第2項前段規定提高30倍為新臺幣9
    萬元）。」，修正後條文則為：「對於業務上所持有之物，
    犯前條第一項之罪者，處六月以上五年以下有期徒刑，得併
    科九萬元以下罰金（依刑法施行法第1條之1第1項規定為新
    臺幣9萬元）。」，修正後規定之構成要件與法定刑均未變
    更，並無有利、不利之情形，即非法律變更，應依一般法律
    適用原則，適用裁判時之修正後刑法第336條第2項規定。
四、論罪科刑：
  ㈠核被告所為，係犯刑法第336條第2項之業務侵占罪。
  ㈡按行為人實施犯罪之時地，在自然意義上雖非完全一致，但
    仍有部分合致，且犯罪目的單一，依一般社會通念，認應評
    價為一罪方符合刑罰公平原則，如予數罪併罰，反有過度處
    罰之疑，與人民法律感情亦未契合，故於刑法廢除牽連犯及
    連續犯後，應依個案情狀，考量一般社會通念及刑罰公平原
    則，適度擴張一行為概念，論以接續犯或一行為觸犯數罪名
    之想像競合犯，方屬適當（最高法院97年度台上字第1880號
    判決意旨參照），查被告於如附表所示107年10月29日起至1
    08年6月4日止，陸續將其業務上收取持有之裝潢保證金及清
    潔費侵占入己之行為，因時、地密接，且皆侵害海華社區之
    財產法益，顯係基於單一業務侵占之犯意所為，核屬接續犯
    ，祇論以一業務侵占罪。
  ㈢爰審酌被告正值青壯，不思以正當方式獲取財物，竟圖不勞
    而獲，恣意為本件業務侵占犯行，行為難認允當，被告雖坦
    承犯行，然僅賠償告訴人部分損失，衡以其所侵占之款項，
    並斟酌被告之生活及經濟狀況、素行、年紀及智識程度等一
    切情狀，量處如主文所示之刑，並諭知易科罰金之折算標準
    ，以示懲儆。
五、沒收：
    查燊安公司已先將被告所侵占之裝潢保證金、清潔費之款項
    共計55萬5,000元償還海華社區管理委員會，而受讓其損害
    賠償債權，此有協議書在卷可稽（見108年度他字第8488號
    卷第13頁），且被告已歸還燊安公司20萬元，業經被告於本
    院準備程序中陳明在卷（見本院卷第173頁），核予告訴人
    燊安公司提出之收款證明相符（見本院卷第168頁），是被
    告尚有35萬5,000元（計算式:55萬5,000元-20萬元＝35萬5,0
    00元）未實際返還告訴人，爰依刑法第38條之1第1項前段規
    定宣告沒收。
六、應依刑事訴訟法第273條之1第1項、第299條第1項前段、第3
    10條之2、第454條第1項，刑法第336條第2項、第41條第1 
    項前段、第38條之1第1項前段，刑法施行法第1條之1第1項
    ，判決如主文。
七、如不服本判決應於收受判決後20日內向本院提出上訴書狀，
    並應敘述具體理由。其未敘述上訴理由者，應於上訴期間屆
    滿後20日內向本院補提理由書（均須按他造當事人之人數附
    繕本）「切勿逕送上級法院」。
本案由檢察官陳淑蓉提起公訴，經檢察官李孟亭到庭執行職務。
中　　華　　民　　國　　111 　年　　1 　　月　　14　　日
                  刑事審查庭  法  官  李雅雯
以上正本證明與原本無異。
如不服本判決應於收受判決後20日內向本院提出上訴書狀，並應
敘述具體理由。其未敘述上訴理由者，應於上訴期間屆滿後20日
內向本院補提理由書（均須按他造當事人之人數附繕本）「切勿
逕送上級法院」。
                              書記官  陳佩伶
中　　華　　民　　國　　111 　年　　1 　　月　　17　　日
附錄本案論罪科刑法條：
中華民國刑法第336條
對於公務上或因公益所持有之物，犯前條第一項之罪者，處1年
以上7年以下有期徒刑，得併科15萬元以下罰金。
對於業務上所持有之物，犯前條第一項之罪者，處6月以上5年以
下有期徒刑，得併科9萬元以下罰金。
前二項之未遂犯罰之。
附表：
編號 收款日期 戶號 裝潢保證金及清潔費      （新臺幣）  收據編號 1 107年10月29日 C6-13 5萬2,000元 2113 2 107年11月12日 A2-1 5萬3,000元 2120 3 107年11月20日 B5-2 1,000元 2124 4 107年11月28日 A3-7 5萬3,000元 2128 5 107年12月3日 C7-3 2,000元 2130 6 107年12月18日 C8-3 2,000元 2135 7 107年12月20日 C1-07 5萬2,000元 2136 8 108年1月10日 C8-1 5萬2,000元 2143 9 108年1月13日 B1-01 5萬2,000元 2146 10 108年1月21日 B5-09 3,000元 2337 11 108年1月31日 C10-3 5萬2,000元 2342 12 108年2月12日 A3-14 3,000元 2344 13 108年2月12日 A5-14 3,000元 2345 14 108年3月7日 C1-10 2,000元 2351 15 108年3月13日 C5-9 2,000元 2354 16 108年4月16日 A2-13 3,000元 2361 17 108年5月13日 C7-15 2,000元 2367 18 108年5月23日 A5-10 5萬6,000元 2370 19 108年5月27日 B2-01 5萬3,000元 2371 20 108年6月1日 C10-9 5萬2,000元 2372 21 108年6月4日 C3-13 2,000元 2373 22 108年6月6日 C3-06 3,000元 2374 合計：55萬5,000元